【裁判字號】    89,訴,2776
【裁判日期】    900130
【裁判案由】    偽造文書
【裁判全文】
臺灣臺中地方法院刑事判決                        八十九年度訴字第二七七六號
    公  訴  人  臺灣台中地方法院檢察署檢察官
    被      告  丁○○
                甲○○
右列被告等因偽造文書案件，經檢察官提起公訴（八十九年度偵字第一五二九六號、
第一五五五九號）及移送併案審理（八十九年度偵字第一八Ｏ七四號），本院判決如
左：
    主      文
丁○○共同連續行使偽造私文書，足以生損害於他人，處有期徒刑拾月。如附表一所
示偽造之署押、如附表二所示之行動電話ＳＩＭ卡及裝置門號Ｚ000000000
號ＳＩＭ卡之行動電話主機壹支，均沒收。
甲○○共同連續行使偽造私文書，足以生損害於他人，累犯，處有期徒刑拾月。如附
表一所示偽造之署押及如附表二所示之行動電話ＳＩＭ卡，均沒收。
    事      實
一、甲○○曾於民國八十六年間因妨害家庭案件，經臺灣高等法院台中分院判處有期
    徒刑三月確定，於八十八年三月二十二日以易科罰金執行完畢，仍不知悔改，與
    丁○○及綽號「小張」之成年男子，計劃以他人遺失之身分證申請辦理行動電話
    即俗稱之「王八機」，而共同基於收受贓物及偽造私文書之概括犯意聯絡，先由
    甲○○於八十九年七月間某日，在其位於台中市○○路二四一巷九Ｏ之八號之住
    處，明知自稱「吳麗娟」之女子所持有己○○、庚○○、壬○○與乙○○之身分
    證四枚及壬○○汽車駕照一枚均係來路不明之贓物，仍予以收受，並交給知贓之
    丁○○，用以申辦行動電話。丁○○則於八十九年七月間某日，在其友人辛○○
    位於雲林縣斗南鎮○○○路三十一號之住處，另行單獨為自己不法所有之意圖，
    竊取辛○○之身分證一枚；復於八十九年八月底某日，承續前開收受贓物之概括
    犯意，在台中縣大肚鄉某路邊，明知綽號「山豬」之男子所持有丙○○之身分證
    一枚係來路不明之贓物，仍予以收受。而於八十九年九月七日下午，由丁○○與
    「小張」一同至台中市○○路六三Ｏ號通訊王通訊有限公司，由丁○○冒用庚○○之名義，偽造「庚○○」署押一枚，偽造不實之和信ＯＮＬＩＮＥ服務申請表
    ，持以申請門號Ｚ000000000號ＳＩＭ卡一張；復於八十九年九月九日
    上午，至台中市○○路六Ｏ號全虹通信廣場台中繼光店，由丁○○冒用庚○○名
    義，偽造「庚○○」署押一枚，偽造不實之中華電信股份有限公司行動電話業務
    租用申請書，持以申請門號Ｚ000000000號ＳＩＭ卡一張；又於八十九
    年九月十五日上午，至台中市○○路六Ｏ號全虹通信廣場台中繼光店，由丁○○
    冒用庚○○名義，偽造「庚○○」署押一枚，偽造中華電信股份有限公司行動電
    話業務租用申請書，持以申請門號Ｚ000000000號ＳＩＭ卡一張；再於
    八十九年九月十五日上午，至台中市○○路與精武路口神腦通訊行，由丁○○冒
    用庚○○名義，偽造「庚○○」署押一枚，偽造不實之台灣大哥大股份有限公司
    行動電話服務申請書，持以申請門號Ｚ000000000號ＳＩＭ卡一張；另
    於同年九月十五日上午，再至台中市○○路六０號全虹通信廣場台中繼光店，由
    「小張」冒用辛○○名義，偽造「辛○○」署押一枚，偽造不實之遠傳電信股份
    有限公司行動電話服務申請書，持以申請門號Ｚ000000000號ＳＩＭ卡
    一張；甲○○則於八十九年九月五日，至台中市威克通訊有限公司，冒用戊○○
    之名義，偽造「戊○○」署押一枚，偽造不實之遠傳電信股份有限公司行動電話
    服務申請書，持以申請門號Ｚ000000000號ＳＩＭ卡一張，均足以生損
    害於庚○○、辛○○、戊○○、中華電信股份有限公司、台灣大哥大股份有限公
    司、和信電信股份有限公司及遠傳電信股份有限公司。丁○○並無付款之意思，
    於申請取得前開Ｚ000000000號及Ｚ000000000號行動電話門
    號後，竟單獨意圖不法之利益，並基於概括之犯意，連續撥打上開二門號之行動
    電話，使中華電信股份有限公司誤以為丁○○為合法之行動電話申請用戶，而予
    以撥接通話，因而詐取不法利益約新台幣（下同）一千五百五十九元。嗣於八十
    九年九月十五日晚上十時三十分許，丁○○在台中市○區○○路六九號前，為警
    臨檢當場查獲，並扣得前開Ｚ000000000號、Ｚ000000000號
    、Ｚ000000000號及Ｚ000000000號行動電話ＳＩＭ卡四張、
    身分證六張、駕駛執照一張；並循線於八十九年九月二十六日上午十一時三十分
    許，在台中市○○路二四一巷九Ｏ之八號逮捕甲○○，並扣得門號Ｚ00000
    0000號行動電話ＳＩＭ卡一張。
二、案經台中市警察局第三分局報請臺灣台中地方法院檢察署檢察官偵查起訴。
    理      由
一、訊據被告丁○○固承認冒用庚○○名義申請行動電話及撥打Ｚ00000000
    0號及Ｚ000000000號行動電話之事實，惟矢口否認有竊取辛○○身分
    證及知贓之事實，辯稱：辛○○身分證是辛○○委託其要辦行動電話用的，並非
    其所竊取，又甲○○所交付之身分證，其不知道是贓物云云。另訊據被告甲○○
    則矢口否認右揭犯行，辯稱：身分證是一個叫吳麗娟的拿給其的，是要辦行動電
    話用的，其不知道是贓物，且Ｚ000000000號行動電話ＳＩＭ卡係其向
    朋友以一千元買來的，並非其叫人冒用戊○○名義申請的云云。然查：
(一)、被告二人所收受持有之己○○、庚○○、壬○○、乙○○、丙○○之身分證五枚
    、壬○○汽車駕照一枚，係被害人己○○、庚○○、壬○○、乙○○、丙○○所
    失竊或遺失之贓物，業據被害人己○○、庚○○、壬○○、丙○○於警訊時指訴
    綦詳，復有上開證件影本各一份、贓物認領保管收據三份附於偵查卷可稽。依被
    告甲○○於警訊時供稱：「是丁○○先行詢問我有否證件可申辦『王八卡』，當
    天正好有庚○○等人證件在手中，就交予他」等語，及參以被告丁○○於申辦行
    動電話ＳＩＭ卡時，均係冒用被害人庚○○之名義等情，顯然被告二人對於上開
    證件均係贓物，俱有認識，允無疑義。
(二)、被告丁○○所持有辛○○之身分證，係被害人辛○○在其住處所失竊等情，業據
    被害人辛○○於警訊及偵查中指訴明確，並有贓物認領保管收據一份附於偵查卷
    可按，且經檢察官當庭勘驗其身分證，確認被害人辛○○所持有之身分證係於八
    十九年九月十三日所補發無訛，足見被告丁○○辯稱該枚辛○○之身分證係被害
    人辛○○所交付云云，顯不足採，該枚辛○○之身分證應係被告丁○○所竊取無
    誤。
(三)、被告丁○○持被害人庚○○之身分證，及與「小張」之成年男子持被害人辛○○
    之身分證，冒用被害人庚○○及辛○○名義，偽造行動電話服務申請表及行動電
    話業務租用書等文件，分別向通訊王通訊有限公司、全虹通信廣場台中繼光店及
    神腦通訊行申辦門號Ｚ000000000號、Ｚ000000000號、Ｚ0
    00000000號、Ｚ000000000號、Ｚ000000000號ＳＩ
    Ｍ卡五張，並撥打其中之Ｚ000000000號及Ｚ000000000號門
    號，而獲取一千五百五十九元不法利益之事實，業據被告丁○○於警訊、偵查中
    及本院審理時自白不諱，核與證人林淑娟、許靖丕於警訊時證述之情節相符，並
    有和信ＯＮＬＩＮＥ服務申請表影本一份、中華電信股份有限公司行動電話業務
    租用申請書影本二份、台灣大哥大股份有限公司行動電話服務申請書影本一份、
    遠傳電信行動電話服務申請書影本一份、通話明細二份附於偵查卷可稽，復有扣
    案之Ｚ000000000號、Ｚ000000000號、Ｚ00000000
    0號、Ｚ000000000號行動電話ＳＩＭ卡四張可資佐證。另依被告丁○○於警訊時供稱：「（甲○○）約在八天前（八十九年九月七、八日間，在篤行
    路二四一巷九Ｏ之八號一樓客廳交予我，問是否認識通訊行申辦門號，並叫我去
    申請」、「（持用這麼多門號作何用途？）想免費使用」等語，足徵被告甲○○
    與丁○○間，就申辦「王八機」之犯行亦有犯意之聯絡，應無庸疑。
(四)、被告甲○○為警查獲時，扣得其所持有之門號Ｚ000000000號行動電話
    ＳＩＭ卡一張，係被害人戊○○遺失身分證後遭人冒用申請，業據被害人戊○○
    於警訊時指訴綦詳，並有遠傳電信行動電話服務申請書影本一份附於偵查卷可參
    ，復有扣案之上開行動電話ＳＩＭ卡一張可資佐證，被告甲○○否認該門號為其
    所申請，並辯稱係其向朋友買來云云，然被告甲○○先則於警訊時供稱「．．門
    號是別人給我的（忘了是何人交予我）」等語，嗣於本院審理時則供稱：「是我
    向朋友以一千元買來」、「（那個朋友買來的？）忘記了，是在中華路夜市買的
    」等語，其前後之供述已有矛盾，且參以其自始即有與被告丁○○申辦「王八機
    」之犯意聯絡，上開行動電話ＳＩＭ卡應係被告甲○○所冒用申辦無疑。
(五)、查被告二人共同基於犯意之聯絡，而偽造如附表一所示之私文書，足以生損害於
    庚○○、辛○○、戊○○、中華電信股份有限公司、台灣大哥大股份有限公司、
    和信電信股份有限公司及遠傳電信股份有限公司。被告丁○○竊取被害人辛○○
    之身分證，其顯有為自己不法所有之意圖；又被告丁○○冒用庚○○名義申辦取
    得Ｚ000000000號及Ｚ000000000號門號之ＳＩＭ卡後，加以
    撥打通話，亦有取得不法利益之意圖。被告二人之所辯無非卸飾之詞，不足採信
    ，事證明確，其等之犯行均堪認定。
二、核被告丁○○所為，係犯刑法第二百十六條、第二百十條之行使偽造私文書罪、
    第三百三十九條第二項之詐欺得利罪、第三百二十條第一項之竊盜罪及第三百四
    十九條第一項之收受贓物罪；被告甲○○所為，係犯刑法第二百十六條、第二百
    十條之行使偽造私文書罪、第三百四十九條第一項之收受贓物罪。被告丁○○、
    甲○○與「小張」之成年男子，就行使偽造私文書及收受贓物之犯行，有犯意聯
    絡及行為分擔，均為共同正犯。被告二人偽造署押之行為，為其等偽造私文書之
    部分行為；及其等偽造私文書之低度行為，為其等行使偽造私文書之高度行為所
    吸收，均不另論罪。被告丁○○先後多次行使偽造私文書、二次收受贓物及多次
    詐欺得利之犯行，均各時間緊接，犯罪構成要件相同，顯係基於概括之犯意反覆
    為之，為連續犯，均應依刑法第五十六條之規定論以一罪，並加重其刑；及被告
    甲○○先後多次行使偽造私文書之犯行，時間緊接，犯罪構成要件相同，顯係基
    於概括之犯意反覆為之，為連續犯，亦應依刑法第五十六條之規定論以一罪，並
    加重其刑。被告二人同時收受己○○、庚○○、壬○○與乙○○之身分證各一枚
    及壬○○汽車駕照一枚等贓物，係以一行為而觸犯數罪名，為同種想像競合犯，
    應依刑法第五十五條之規定從以一重處斷。被告丁○○所犯前開連續行使偽造私
    文書罪、連續收受贓物罪、竊盜罪及連續詐欺得利罪間有方法、結果之牽連關係
    ，為牽連犯，應依刑法第五十五條之規定從一重之連續行使偽造私文書罪處斷。
    另被告甲○○所犯前開收受贓物罪及連續行使偽造私文書罪間，有方法、結果之
    牽連關係，為牽連犯，亦應依刑法第五十五條之規定從一重之連續行使偽造私文
    書罪處斷。查被告甲○○曾於八十六年間因妨害家庭案件，經臺灣高等法院台中
    分院判處有期徒刑三月確定，於八十八年三月二十二日以易科罰金執行完畢，此
    有臺灣台中地方法院檢察署刑案資料查註紀錄表一份附於偵查卷可稽，其於前案
    執行完畢後，五年內再犯本件有期徒刑以上之罪，係屬累犯，應依刑法第四十七
    條規定加重其刑。並遞加重其刑。爰分別審酌被告二人犯罪之動機、目的、手段
    、其等品性及智識程度、犯罪所生之危害及犯罪後之態度等一切情狀，各量處如
    主文所示之刑。如附表一所示偽造之署押，應依刑法第二百十九條之規定宣告沒
    收；扣案如附表二所示之行動電話ＳＩＭ卡，係被告二人所有因犯罪所得之物，
    爰依刑法第三十八條第一項第三款之規定沒收之；又扣案之裝置門號Ｚ0000
    00000號ＳＩＭ卡之行動電話主機一支，係被告丁○○所有供詐欺得利所用
    之物，此據被告丁○○於本院審理時供述明確，應依刑法第三十八條第一項第二
    款之規定宣告沒收。另扣案之乙○○身分證一枚、壬○○身分證及駕駛執照各一
    枚，為被害人乙○○及壬○○所有之物；朱弘亮所有之金融卡一張及存摺一本，
    與本案亦無關聯；其他二支行動電話主機尚未供犯罪所用，係被告二人所自行購
    得，均不予宣告沒收。
三、移送併案審理部分之犯罪事實，經核與本案已起訴之犯罪事實相同，係單一之犯
    罪事實，併此敘明。
據上論斷，應依刑事訴訟法第二百九十九條第一項前段、刑法第二十八條、第五十六
條、第二百十六條、第二百十條、第三百三十九條第二項、第三百二十條第一項、第
三百四十九條第一項、第五十五條、第四十七條、第二百十九條、第三十八條第一項
第二款、第三款、罰金罰鍰提高標準條例第一條前段，判決如主文。
中    華    民    國        九十        年      一      月      三十    日
                                      臺灣台中地方法院刑事第七庭
                                          法  官  簡源希
右正本證明與原本無異。
如不服本判決，應於判決送達後十日內向本院提出上訴狀，上訴於臺灣高等法院臺中
分院( 須附繕本 )。
                                          書記官
中    華    民    國      九十      年       一      月     三十一      日
附錄論罪科刑法條：
刑法第二百一十六條：行使第二百十條至第二百十五條之文書者，依偽造、變造文書
                    或登載不實事項或使登載不實事項之規定處斷。
刑法第二百十條：偽造、變造私文書，足以生損害於公眾或他人者，處五年以下有期
                徒刑。
刑法第三百三十九條：
意圖為自己或第三人不法之所有，以詐術使人將本人或第三人之物交付者，處五年以
下有期徒刑、拘役或科或併科一千元以下罰金。
以前項方法得財產上不法之利益或使第三人得之者，亦同。
刑法第三百四十九條第一項：收受贓物者，處三年以下有期徒、拘役或五百元以下罰
              金。
【附表一】
┌──┬────────────────┬─────────────┐
│編號│       偽  造  之  文  書       │  偽  造  之  署  押      │
├──┼────────────────┼─────────────┤
│(一)、│和信ＯＮＬＩＮＥ服務申請表      │  「庚○○」署押一枚      │
├──┼────────────────┼─────────────┤
│(二)、│中華電信股份有限公司行動電話業務│                          │
│    │租用申請書（0000000000號及091956│  「庚○○」署押二枚      │
│    │5772號門號申請書）              │                          │
├──┼────────────────┼─────────────┤
│(三)、│台灣大哥大股份有限公司行動電話服│  「庚○○」署押一枚      │
│    │務申請書                        │                          │
├──┼────────────────┼─────────────┤
│(四)、│遠傳電信行動電話服務申請書（0955│  「辛○○」署押一枚      │
│    │137217號）                      │                          │
├──┼────────────────┼─────────────┤
│(五)、│遠傳電信行動電話服務申請書（0955│  「戊○○」署押一枚      │
│    │113347號）                      │                          │
└──┴────────────────┴─────────────┘
【附表二】
┌──┬─────────────────┬──┬─────────┐
│編號│  行  動  電  話  SIM卡  門  號   │數量│ 備          考   │
├──┼─────────────────┼──┼─────────┤
│(一)、│Ｚ000000000號            │一張│門號0000000│
├──┼─────────────────┼──┤二七三號SIM卡未扣 │
│(二)、│Ｚ000000000號            │一張│案，依被告丁○○於│
├──┼─────────────────┼──┤警訊時供稱已由「小│
│(三)、│Ｚ000000000號            │一張│張」之男子所持有。│
├──┼─────────────────┼──┤                  │
│(四)、│Ｚ000000000號            │一張│                  │
├──┼─────────────────┼──┤                  │
│(五)、│Ｚ000000000號            │一張│                  │
└──┴─────────────────┴──┴─────────┘


司法院資訊處製作；財團法人民間司法改革基金會備份。
